【裁判字號】    97,交聲,1576
【裁判日期】    970811
【裁判案由】    聲明異議
【裁判全文】
臺灣臺中地方法院交通事件裁定        97年度交聲字第1576號
原處分機關  交通部公路總局臺中區監理所（豐原監理站）
異  議  人
即受處分人  乙○○
上列異議人即受處分人因違反道路交通管理處罰條例案件，對於
交通部公路總局臺中區監理所（豐原監理站）民國97年4月16日
所為之裁決（豐監稽違字第裁63-HC0000000號裁決書），聲明異
議，本院裁定如下：
    主    文
異議駁回。
    理    由
一、原處分機關略以：異議人即受處分人乙○○（下稱受處分人
    ）於民國97年4月16日3時17分，駕駛車牌號碼2751-FZ號自
    用小客車，在臺中縣外埔鄉○○道132線甲后路，因「酒後
    駕車，拒絕酒測」之違規，經臺中縣警察局大甲分局外埔分
    駐所員警依違反道路交通管理處罰條例第35條第4項舉發，
    原處分機關遂於97年4月16日以豐監稽違字第裁63-HC000000
    0號裁決書，裁處罰鍰新臺幣（下同）60,000元，吊銷普小
    駕照，三年內禁考，於法並無不合等語。
二、聲明異議意旨則以：受處分人接受員警酒精濃度測試時，第
    一、二次均未成功，員警就進行第三次酒測，但是酒測儀器
    無法顯示酒測值，該儀器疑似故障。經該員警發現機器內無
    測試紙，等其他員警送達測試紙後，受處分人要求重新測試
    ，該員警即以拒絕酒測為由開立罰單，爰聲明異議等語。
三、按汽車駕駛人，駕駛汽車經測試檢定有下列情形之一者，處
    新臺幣一萬五千元以上六萬元以下罰鍰，並當場移置保管該
    汽車及吊扣其駕駛執照一年；因而肇事致人受傷者，並吊扣
    其駕駛執照二年；致人重傷或死亡者，吊銷其駕駛執照，並
    不得再考領：一、酒精濃度超過規定標準。二、吸食毒品、
    迷幻藥、麻醉藥品及其相類似之管制藥品；汽車駕駛人拒絕
    接受第一項測試之檢定者，處新臺幣六萬元罰鍰，並當場移
    置保管該汽車及吊銷該駕駛執照，道路交通管理處罰條例第
    35條第1項第1款、第4項前段分別定有明文。復按汽車駕駛
    人因違反道路交通管理處罰條例及道路交通安全規則之規定
    ，受吊銷駕駛執照處分時，吊銷其持有各級車類之駕駛執照
    ；又按汽車駕駛人曾依道路交通管理處罰條例第35條第4項
    前段之規定吊銷駕駛執照者，三年內不得考領駕駛執照，道
    路交通管理處罰條例第68條、第67條第2項前段亦有明文。
四、經查：
  (一)受處分人於97年4月16日3時17分許，駕駛車牌號碼2751-FZ
    號自用小客車，在臺中縣外埔鄉○○道132線甲后路，因「
    酒後駕車，拒絕酒測」違規，經臺中縣警察局大甲分局外埔
    分駐所員警當場舉發並掣開中縣警交字第HC0000000號舉發
    通知單，受處分人提出申訴，原處分機關遂於97年4月16日
    以豐監稽違字第裁63-HC0000000號裁決書，裁處罰鍰60,000
    元，吊銷普小駕照，三年內禁考，有前揭舉發通知單暨檢附
    之拒絕酒測測試紙、裁決書各一份在卷可稽。
  (二)受處分人雖以上開情詞置辯，惟依據證人即舉發警員甲○○
    於97年6月11日在本院具結證稱﹕「在97年4月16日執行凌晨
    2點到4點的勤務，約凌晨3點左右在外埔鄉○○路甲東加油
    站旁取締闖紅燈，約3時15分左右發現自小客車車號2751-FZ
    由甲后路67巷右轉台132線，西往東方向，我們有示意該車
    停車，該車停車之後，先下車，跟駕駛人盤查，請駕駛人下
    車，駕駛人下車後，我聞到酒味，請駕駛人到巡邏車前方，
    準備酒測，問該駕駛人多久前喝酒，他回答，已經喝酒超過
    4個小時。然後第一次告知指導駕駛人如何吹氣，吹管都是
    新的，駕駛人有吹，但是把吹管放在牙齒前面，故酒測器無
    法分析，之後該駕駛人又撥打行動電話藉故拖延，第二次再
    警告駕駛人請其配合酒測吹氣，他第二次吹氣時，還是把吹
    管放在牙齒前面，酒測器還是無法分析，第三次警告駕駛人
    ，並叫駕駛人吹氣，駕駛人就拒絕吹氣，我就按下拒測鍵列
    印」（見本院卷第18頁反面）、「拒測程序是經過三次，第
    一次指導，第二次勸導，第三次警告，三次程序之後，我才
    按拒測鍵，因為測試紙都有做紀錄，有列管，當事人是在我
    按拒測鍵之後，才又要求重測，所以就無法重測。前兩次吹
    氣不足，無法分析，所以沒有列印。吹氣不足，會亮吹氣鍵
    ，就是無法分析，無法列印，如果吹氣足夠，就可以列印」
    等語明確（見本院卷第19頁反面）。另觀舉發經過之蒐證光
    碟，亦可佐證上開證人證述之事實。而受處分人於同日本院
    行訊問程序時亦自承其一邊吹氣，一邊講電話（見本院卷第
    19頁）。由上開證據，足認本件執勤員警業已明確多次告知
    並請受處分人為酒精濃度測試，受處分人均藉撥打電話而拖
    延，本件員警既因迭次無法完成測試之客觀情事，始認定受
    處分人故意不配合酒測，因而依法舉發受處分人拒絕酒測，
    而非依其主觀判斷而恣意舉發。又道路交通管理處罰條例第
    35條第4項前段所謂汽車駕駛人拒絕接受酒精濃度測試之檢
    定，不僅指汽車駕駛人拒絕為酒精濃度之測試，即便有為酒
    精濃度之測試，但故意未依執勤員警指示測試之方式為之，
    致使酒測器無法顯示酒測值，亦應包括在內，否則，豈非鼓
    勵酒駕之人故意不配合正確吹氣，而達逃避酒測逾越標準值
    之處罰。況受處分人自承其於警方要求進行酒測過程中尚能
    撥打行動電話，顯有相當餘裕時間進行歷時僅幾秒之酒測吹
    氣動作，益徵受處分人當場僅係虛與委蛇配合測試，另一方
    面則亟欲尋思如何脫身，故受處分人上開未拒絕酒測之辯詞
    ，委無可採。
  (三)另受處分人質疑酒測器疑似故障，惟本件酒測器係於96年7
    月30日檢定，有效期限至97年7月30日，故本件實施酒測時
    ，該酒測器仍在檢驗合格之有效期限內，此有卷附經濟部標
    準檢驗局「呼氣酒精測試器檢定合格證書」一紙在卷可稽。
  (四)再者，受處分人復稱「其再向警員要求酒測，但警員表示已
    構成拒測，而拒絕重測」等語，按對於執行酒測程序雖無時
    間之限制，惟因酒精濃度檢測具有時效性，隨著時間經過體
    內酒精濃度勢將遞減，則本件受處分人於舉發結束後，始表
    示願意接受酒精濃度檢測，其體內酒精濃度已稍遞減，且當
    時舉發程序既已完成並對外發生效力，自不得任意撤銷或廢
    止，是執勤員警並未接受處分人之要求，亦無不當。
  (五)再衡諸交通警員掣單舉發違反道路交通管理處罰條例所列之
    違規事實，本質上為行政處分，且係公務員基於職務上之權
    力，依法就特定之具體事件所為具有公法上效果之單方行政
    行為，基於公務員所為公法上行為具有公信力之原則，該行
    政處分當可被推定為真正，其據以依法處分之事實認定亦為
    正確無誤，且本件舉發員警與受處分人並不相識，前無嫌隙
    ，衡情應無故意設詞誣陷受處分人之理。綜上所述，警員於
    受處分人下車後，發現受處分人身上有明顯酒味，自得依法
    對其進行酒精濃度測試檢定。而本件員警於取締過程中已多
    次告知受處分人酒精濃度測試標準流程及方法，受處分人雖
    未明確拒絕為酒精濃度測試，但其消極不配合規定程序吹氣
    受測，致無法測試，實與拒絕接受酒精濃度測試無異（臺灣
    高等法院高雄分院96年度交抗字第88號裁定意旨參照），從
    而，受處分人有拒絕接受酒測之違規事實，已至為明確。
五、綜上所述，足認本件受處分人確有於上述時、地酒後駕車，
    拒絕接受酒精濃度測試之違規事實，故受處分人上開所辯，
    要係卸責之詞，尚無可採。從而，原處分機關依道路交通管
    理處罰條例第35條第4項規定，裁處受處分人罰鍰60,000元
    ，吊銷普小駕照，三年內禁考，於法核無違誤，故本件受處
    分人之異議為無理由，應予駁回。
六、據上論斷，應依道路交通管理處罰條例第87條第2項，道路
    交通案件處理辦法第19條，裁定如主文。
中    華    民    國    97    年    8    月     11    日
                  交通法庭  法  官  戴嘉慧
以上正本證明與原本無異。
如不服本裁定應於送達後5日內向本院提出抗告狀。（應附繕本
）
                            書記官  劉晴芬
中    華    民    國    97    年    8    月     11    日


司法院資訊處製作；財團法人民間司法改革基金會備份。
